臺灣新竹地方法院刑事判決　　　　　　　　　　　　　九十一年度易字第六八五號
　　公　訴　人　臺灣新竹地方法院檢察署檢察官
　　被　　　告　甲○○
右列被告因違反著作權法案件，經檢察官提起公訴（九十一年度偵字第四三三號），
本院判決如左：
    主  文
甲○○以明知為侵害著作權之物而意圖營利而交付之方法侵害他人之著作權，處有期
徒刑月，如易科罰金，以佰元折算壹日。緩刑貳年，緩刑期內付保護管束。
    事  實
一、甲○○係設於新竹縣新豐鄉○○路○段一三０號民順影視社之負責人，顧客以姓
    名或電話號碼加入民順影視社成為會員後，視新舊片與租期之不同，得以新台幣
    （下同）三十元至一百元不等之金額承租該影視社內之影音光碟片，亦得預先繳
    納一千元，嗣後按每次承租之金額逐次扣除，乙○○則於民國九十年十二月以電
    話號碼作為代號，預繳一千元，加入成為民順影視社之會員。甲○○明知「古墓
    奇兵」與「鬼靈精」之影音光碟片，係分屬美國環球影片公司、美國派拉蒙影片
    公司（起訴書此部份漏載）享有著作財產權之視聽著作，且此二公司均專屬授權
    協和國際多媒體股份有限公司（以下簡稱協和公司）於九十年二月一日起至九十
    一年一月三十一日止，就前述二家公司享有著作財產權之影音光碟片享有翻譯、
    重製、銷售、出租等著作財產權。甲○○於不詳時間地點，向不詳姓名年籍之成
    年人處取得非法重製之「古墓奇兵」、「鬼靈精」影音光碟片各一套（每套各二
    片）後，在九十年十二月間某日，因乙○○至民順影視社欲洽租「古墓奇兵」影
    音光碟片，甲○○竟意圖營利，明知其取得之「古墓奇兵」、「鬼靈精」影音光
    碟片各一套均係非法重製物，在未經上開享有著作財產權之人之同意或授權之情
    形下，將前述非法重製之「古墓奇兵」影音光碟片一套，以扣款八十元但無須返
    還光碟片之方式，交付予不知情之乙○○，甲○○並介紹乙○○前述另套非法重
    製之「鬼靈精」影音光碟片，經乙○○首肯後，甲○○即將非法重製之「鬼靈精
    」影音光碟片一套，以扣款六十元、亦無須返還之方式，交付予不知情之乙○○
    ，而侵害前述美國環球影片公司、美國派拉蒙影片公司之著作財產權及協和公司
    之專屬授權。嗣乙○○將自甲○○處取得之「古墓奇兵」、「鬼靈精」非法重製
    影音光碟片二套交予協和公司員工，經協和公司探訪後，為警持本院核發之搜索
    票於九十年十二月三十一日，至民順影視社搜索查獲。
二、案經協和公司訴由新竹縣警察局移送臺灣新竹地方法院檢察署檢察官偵查起訴。
    理  由
一、訊據被告甲○○對於右揭犯罪事實矢口否認，辯稱：其經營之民順影視社擁有向
    告訴人協和公司購買之「古墓奇兵」、「鬼靈精」正版影音光碟片，未曾出租或
    出售非法重製之影音光碟片予證人乙○○云云。經查：
（一）「古墓奇兵」及「鬼靈精」二部影音光碟片，係分屬美國環球影片公司、美國
      派拉蒙影片公司享有著作財產權之視聽著作，且此二公司均專屬授權予告訴人
      協和公司自九十年二月一日起至九十一年一月三十一日止，就前述二家公司享
      有著作財產權之影音光碟片享有翻譯、重製、銷售、出租等著作財產權，有行
      政院新聞局錄影節目審查合格證明書、授權合約英文原本、中文譯本、告訴人
      協和公司之營利事業登記證等在卷可稽。
（二）證人乙○○於偵查中結證稱：其於九十年十二月以家中電話號碼加入民順影視
      社，已繳納一千元，每次承租片子均用扣點數之方式，點數如何計算不清楚，
      共承租過四次，第三次承租時，曾拿店內「古墓奇兵」空盒子詢問被告有無該
      片子可承租，被告遂至裡面房間取出以塑膠棉套包裝之空白裸片交付，並介紹
      另一部「鬼靈精」，當時即承租該二部影音光碟片，然被告竟告知該二套片子
      無庸歸還，此次與先前承租之方式迥異等語（見偵查卷第六二頁、第一二二至
      一二三頁）。而證人乙○○交予告訴人協和公司之「古墓奇兵」、「鬼靈精」
      各一套非法重製影音光碟片，經告訴人協和公司會同新竹縣警察局刑警隊經濟
      組勘驗後，內容與正版影音光碟片內容無異，亦有告訴代理人李家慶於九十一
      年三月二十五日之警訊筆錄、光碟片翻拍之照片六幀在卷可查。其次，證人乙
      ○○交予告訴人協和公司前述非法重製之影音光碟片上，以簽字筆所寫之「古
      墓奇兵」、「鬼靈精」、「Ａ」、「Ｂ」等字跡，核與被告在九十一年三月十
      二日偵訊時當庭所寫之筆跡相同。再者，被告陳稱顧客係以姓名或電話號碼加
      入民順影視社，可先繳一千元租金，而證人乙○○確為民順影視社之會員。綜
      合上情以觀，被告及證人乙○○對於加入民順影視社會員之方式，說詞一致，
      而證人乙○○交予告訴人協和公司之非法重製影音光碟片，其上之字跡復與被
      告當庭書寫之筆跡相同，況被告自承先前與證人乙○○素不相識，二人顯無怨
      仇，衡情度理，證人乙○○應無設詞誣陷被告之必要，是證人乙○○上開證言
      ，堪可採信；又參以此揭非法重製影音光碟片之內容，經勘驗後與正版無異，
      被告自承經營民順影視社已十五年，對於正版與非法重製物之區別，當知之甚
      稔，且被告供稱於九十年十二月間，「古墓奇兵」屬於新片，租期二天之租金
      為八十元，「鬼靈精」屬於舊片，租期一律為一星期，租金則為六十元（見本
      院九十一年十一月二十五日審理筆錄），堪信被告確於右揭時地，將前述非法
      重製之「古墓奇兵」、「鬼靈精」影音光碟片各一套，分別以扣款八十元、六
      十元，均無須返還光碟片之方式，交付予不知情之乙○○而營利，其所為當已
      侵害美國環球影片公司、美國派拉蒙影片公司之著作權及協和公司之專屬授權
      。被告所辯，尚不足採。
（三）本案罪證明確，被告犯行堪以認定，應予論罪科刑。
二、核被告甲○○所為，係犯著作權法第九十三條第三款、第八十七條第二款之明知
    為侵害著作權之物意圖營利而交付罪。被告以一行為，侵害美國環球影片公司、
    美國派拉蒙影片公司之著作財產權及協和公司之專屬授權，為一行為觸犯數罪名
    ，係想像競合犯，應論以一罪並從一重處斷。爰審酌被告係高中畢業，智識程度
    頗佳，且明知所交付之影音光碟片係非法重製品，竟貪圖自身之蠅利，枉顧前述
    二部視聽著作係他人辛苦之智慧結晶，及政府大力宣導尊重他人智慧財產權之法
    令，且犯後態度不佳，惟觀之被告經營影視社十五年內，前無違反著作權法遭判
    刑之刑事紀錄，有台灣高等法院被告全國前案紀錄表一份附卷足參，且本件犯罪
    時間甚短，意圖營利交付之非法重製品僅二套，所生危害尚非嚴重，應係一時短
    於思慮誤觸法網等一切情狀，量處如主文所示之刑，並諭知易科罰金之折算標準
    。末查，被告前雖因妨害風化罪，經台灣高等法院判處有期徒刑三月、緩刑二年
    確定，惟緩刑期滿未經撤銷緩刑宣告，有臺灣新竹地方法院檢察署刑案資料查註
    記錄表、臺灣高等法院被告全國前案紀錄表在卷可認，因一時貪念致罹刑章，目
    前仍繼續經營民順影視社，有正當之工作，業據被告供承在卷，經此偵審教訓後
    ，當知警惕，無再犯之虞，併予諭知緩刑二年，又為導正其偏差行為，加強法治
    觀念，緩刑中併付保護管束。
三、至於扣案之「大敵當前」影音光碟片一套，經警方會同告訴代理人李家慶勘驗結
    果，該影音光碟片不能正常播放，自無從肯認係非法重製物，而無須宣告沒收，
    併此敘明。
據上論斷，依刑事訴訟法第二百九十九條第一項前段，著作權法第九十三條第三款，
刑法第十一條前段、第五十五條、第四十一條第一項前段、第七十四條第一款、第九
十三條第一項，罰金罰鍰提高標準條例第二條，判決如主文。
本案經檢察官劉邦繡到庭執行職務。
中      華      民      國    九十一    年     十二     月     十三     日
                                    台灣新竹地方法院刑事第一庭
                                        法  官  李珮瑜
右正本證明與原本無異。
如不服本判決，應於判決送達後十日內向本院提出上訴狀（應附繕本），上訴於臺灣
高等法院。
                                        書記官  龔紀亞
中      華      民      國    九十一    年     十二     月     十三     日
附錄本案論罪科刑法條全文：
附錄論罪科刑法條：
著作權法第九十三條
有下列情形之一者，處二年以下有期徒刑，得併科新台幣十萬元以下罰金︰
一  侵害第十五條至第十七條規定之著作人格權者。
二  違反第七十條規定者。
三  以第八十七條各款方法之一侵害他人之著作權者。
著作權法第八十七條
有下列情形之一者，除本法另有規定外，視為侵害著作權或製版權︰
一  以侵害著作人名譽之方法利用其著作者。
二  明知為侵害著作權或製版權之物而散布或意圖散布而陳列或持有或意
    圖營利而交付者。
三  輸入未經著作財產權人或製版權人授權重製之重製物或製版物者。
四  未經著作財產權人同意而輸入著作原件或其重製物者。
五  明知係侵害電腦程式著作財產權之重製物而仍作為直接營利之使用者
    。
